臺灣高等法院臺中分院刑事判決　　　100年度交上易字第317號
上　訴　人
即　被　告　郭明源
上列上訴人因過失傷害案件，不服臺灣臺中地方法院99年度交易
字第359號中華民國99年12月14日第一審判決（起訴案號：臺灣
臺中地方法院檢察署99年度偵字第7308號），提起上訴，本院判
決如下：
    主  文
上訴駁回。
    理  由
一、依刑事訴訟法第350條、第361條、第362條、第367條規定，
    不服地方法院之第一審判決而上訴者，須提出上訴書狀，並
    應敘述具體理由，為上訴必備之程式；其所提出之書狀未敘
    述上訴理由，或僅曾以言詞陳述上訴理由者，均應於上訴期
    間屆滿後20日內補提理由書於第一審法院。第一審法院經形
    式審查，認逾期未補提上訴理由者，應定期間先命補正；逾
    期未補正者，為上訴不合法律上之程式，應以裁定駁回。倘
    已提出上訴理由，但所提非屬具體理由者，則由第二審法院
    以上訴不合法律上之程式，判決駁回。而所謂具體理由，必
    係依據卷內既有訴訟資料或提出新事證，指摘或表明第一審
    判決有何採證認事、用法或量刑等足以影響判決本旨之不當
    或違法，而構成應予撤銷之具體事由，始克當之（例如：依
    憑證據法則具體指出所採證據何以不具證據能力，或依憑卷
    證資料，明確指出所為證據證明力之判斷如何違背經驗、論
    理法則）；倘僅泛言原判決認定事實錯誤、違背法令、量刑
    失之過重或輕縱，而未依上揭意旨指出具體事由，或形式上
    雖已指出具體事由，然該事由縱使屬實，亦不足以認為原判
    決有何不當或違法者（例如：對不具有調查必要性之證據，
    法院未依聲請調查亦未說明理由，或援用證據不當，但除去
    該證據仍應為同一事實之認定），皆難謂係具體理由，俾與
    第二審上訴制度旨在請求第二審法院撤銷、變更第一審不當
    或違法之判決，以實現個案救濟之立法目的相契合，並節制
    濫行上訴（最高法院97年度台上字第892號判決要旨參照）
    。又理由是否具體，則屬第二審法院審查之範圍，不在命補
    正之列，亦即上訴書狀已記載理由，並有具體之敘述時，其
    上訴既屬合法，第二審法院固應就其理由之是否可取，為實
    體之審理及判斷；如認其上訴書狀雖記載理由，但並未具體
    敘述時，則無須再命補正，可逕認其上訴不合法，以判決駁
    回之（最高法院97年度台上字第4475號判決要旨參照）。
二、本件上訴人即被告(下稱被告)郭明源上訴理由略稱：被告
    車行至事發地時發生車禍當時已有減速慢行，車子並已過十
    字路口之3分之2，告訴人王耀岳先生在十字路口並無減速無
    煞車痕跡，且無照駕駛（無照原因為酒駕吊扣駕照），又因
    年歲高眼睛昏花，才會造成此次事故，故對危險之發生應負
    部分過失責任。此事件本因調解即可，但對方要求金額過
    高，實難接受，因此無法達成調解，非本人不願調解。本件
    過失傷害既已造成，被告也願意接受處分，只是4個月徒刑
    過重，懇請法院從輕量刑，實感德便云云。
三、經查：
(一)原審判決認定被告郭明源過失傷害之犯罪事實，業據被告於
    偵查及原審坦承不諱，且經證人即告訴人王耀岳於偵查及原
    審審理中指訴在卷，並有道路交通事故現場圖、道路交通事
    故調查報告表(一)、(二)、事故現場與肇事車輛照片31 張
    、中山醫學大學附設醫院診斷證明書3張附卷可稽。經核原
    審判決就認定被告上開犯罪所憑之證據，已經詳細調查審酌
    ，經核並無違反證據、論理及經驗法則。
(二)核被告所為，係犯刑法第284條第1項前段之過失傷害罪。查
    被告於肇事後，未經司法警察機關發覺前，即於警員前往現
    場處理時在場，並當場承認為肇事人，有臺中縣警察局道路
    交通事故肇事人自首情形紀錄表1份附卷可稽，足認被告係
    自首而接受裁判，原審爰依刑法第62條前段規定減輕其刑，
    亦屬有據。
(三)又量刑輕重，係屬事實審法院得依職權自由裁量之事項，茍
    已斟酌刑法第57條各款所列情狀而未逾越法定刑度，不得遽
    指為違法（最高法院72年度台上字第6696號判例要旨參照）
    。另刑罰之量定，屬法院自由裁量之職權行使，應審酌刑法
    第57條所列各款事由及一切情狀，為酌量輕重之標準，並非
    漫無限制。在同一犯罪事實與情節，如別無其他加重或減輕
    之原因，下級審法院量定之刑，亦無過重或失輕之不當情形
    ，則上級審法院對下級審法院之職權行使，原則上應予尊重
    （最高法院85年度台上字第2446號判決要旨參照）。按刑法
    刑法第284條第1項前段規定：「因過失傷害人者，處6月以
    下有期徒刑、拘役或5百元以下罰金」。查被告前此並無犯
    罪紀錄，素行良好，有臺灣高等法院被告前案紀錄表在卷可
    憑；被告有駕車行經無號誌交岔路口未注意車前狀況、左方
    車未停讓右方車先行、未減速慢行反超速駛入交岔路口之肇
    事原因過失，而告訴人王耀岳騎乘重型機車並無肇事因素，
    此有臺灣省臺中縣區車輛行車事故鑑定委員會99年9月1日中
    縣鑑字第0995502295號函檢送之鑑定意見書1份可查，是本
    件車禍之發生，既可全然歸責於被告；又告訴人王耀岳因本
    件車禍受有頭部外傷、左側肋骨骨折、左側血胸、左顏面骨
    骨折、左肱骨尺骨折、左骨盆骨折、左脛骨腓骨骨折及身體
    多處擦傷等傷害，所受傷勢非輕；另被告犯後雖自首及坦承
    犯行，但於原審99年8月12日、99年11月16日審理時陳明其
    沒有錢可以賠償告訴人，要保險公司賠償110萬元，然告訴
    人要求賠償新臺幣400多萬元，致雙方無法達成和解，有原
    審該日審判筆錄在卷可查，是被告犯後態度並非良好。綜此
    以觀，原審就被告本件過失傷害犯行量處有期徒刑4月，尚
    屬妥適，並無過重或過輕之情形，被告上訴所陳諸情，僅係
    基於自己之立場指摘對方應付部分過失責任，且無法達成調
    解係因對方索求金額過高，並非上訴人不願調解，原審判決
    量刑顯屬過重云云，並非可採。
(四)綜上所述，本院依形式上觀察認原審判決認事用法及量刑，
    並無違法或不當之處，被告上訴理由並未依據卷內既有訴訟
    資料或提出新事證，指摘或表明第一審判決有何採證認事、
    用法等足以影響判決本旨之不當或違法，而構成應予撤銷之
    具體事由，自非屬得上訴第二審之具體理由。依上揭法律規
    定及判決意旨，依「程序優先於實體」之刑事訴訟法原則，
    被告提起之第二審上訴不合法律上程式，爰不經言詞辯論，
    判決駁回上訴。
據上論斷，應依刑事訴訟法第367條前段、第372條，判決如主文
。
中    華    民    國  100    年    4    月    7    日
            刑事第五庭    審判長法  官  趙  春  碧
                                法  官  卓  進  仕
                                法  官  林  宜  民
以上正本證明與原本無異。
不得上訴。
                                書記官  吳  雅  菁
中    華    民    國  100    年    4    月    7    日